【裁判字號】    90,交上易,1237
【裁判日期】    900911
【裁判案由】    過失傷害
【裁判全文】
臺灣高等法院臺南分院刑事判決          九十年度交上易字第一二三七號  Ａ
      上  訴  人  臺灣臺南地方法院檢察署檢察官
      被      告  甲  ○  ○
右上訴人因被告過失傷害案件，不服臺灣臺南地方法院九十年度交易字第一六０號中
華民國九十年六月二十二日第一審判決（起訴案號：臺灣臺南地方法院檢察署八十九
年度偵字第一四０九七號），提起上訴，本院判決如左：
      主      文
上訴駁回。
甲○○緩刑參年。
      事      實
一、甲○○未領有小客車駕駛執照，竟仍於民國（下同）八十九年九月十四日上午，
    駕駛車牌號碼Ｖ四—六三八三號自用小客車，沿台南縣後壁鄉○○村○路，由南
    往北方向行駛。嗣於同日上午九時十五分許，途經「黃崑虎養豬場」前之無號誌
    交岔路口時，理應注意汽車行經無號誌之交岔路口，應減速慢行，作隨時停車之
    準備，並應注意車輛行至無號誌或號誌故障而無交通警察指揮交岔路口，未劃分
    幹、支線時，左方車應暫停讓右方車先行，而依當時天候晴朗、日間自然光線、
    路面乾燥無缺陷、道路上未有任何障礙物、視距復屬良好等情形以觀，客觀上亦
    無不能注意之情事，竟疏於注意而未減速慢行及未讓右方車先行，即貿然通過該
    交岔路口。適有吳卓秀真亦無照駕駛車牌號碼ＬＣＭ—三六九號重型機車，沿垂
    直方向之農路，由東往西方向行駛至該交岔路口，且疏未減速慢行即通過該路口
    。甲○○因而閃煞不及，致其車前右方向燈下方與吳卓秀真之機車車身左側發生
    碰撞，吳卓秀真隨即人、車倒地，受有左側脛骨、跟骨開放性骨折與皮肉壞死缺
    損等傷害。而甲○○於肇事後，犯罪未被有偵查權之公務員或機關發覺前，即向
    台南縣警察局白河分局警員自首並坦承犯行，進而接受裁判。
二、案經吳卓秀真訴由臺灣臺南地方法院檢察署檢察官偵查起訴。
      理      由
一、右揭事實，業據被告甲○○於警訊、原審偵審及本院審理中均坦承不諱，核與告
    訴人吳卓秀真所指訴之情節相符，而告訴人係因本件車禍，而受有如事實欄所載
    等傷害，復有財團法人天主教聖馬爾定醫院八十九年九月二十二日第一四０四二
    號、八十九年十一月九日第一六九三九號診斷證明書各一紙附卷可參 (見偵查卷
    第二十三、二十四頁）。按行車速度，依標誌之規定，無標誌者，行經無號誌之
    交岔路口時，應減速慢行，作隨時停車之準備；又車輛行至無號誌或號誌故障而
    無交通警察指揮交岔路口，未劃分幹、支線，左方車應暫停讓右方車先行，道路
    交通安全規則第九十三條第一項第四款及第一百零二條第一項第二款分別定有明
    文。本件被告甲○○駕車行經，未劃分幹、支線，且無號誌之交岔路口時，理應
    注意上開道路交通安全規則，而當時天候晴朗、日間自然光線、路面乾燥無缺陷
    、道路上未有任何障礙物、視距復屬良好等情形，亦有台南縣警察局道路交通事
    故調查報告表載明可考（見同上卷第十九頁），據此判斷，被告客觀上並無不能
    注意之情事，其竟疏於注意減速慢行，及未讓右方車先行，即貿然通過該交岔路
    口，致與告訴人吳卓秀真所騎機車相撞，是被告之駕駛行為，顯有過失，足堪認
    定。況本件經送台灣省台南區行車事故鑑定委員會鑑定結果，亦持相同見解，有
    該委員會九十年五月四日南鑑字第九００四五八號函及所附之鑑定意見書一份在
    卷可參（見原審卷第八至十一頁），益證被告駕車肇事致告訴人受傷之行為，確
    有過失無訛。雖依上開鑑定結果認告訴人吳卓秀真無照駕駛機車，行駛至交岔路
    口，未減速慢行，亦有過失，惟被告仍不能卸免其應負之過失責任。又被告過失
    駕車行為，與告訴人所受之傷害結果間，復具有相當因果關係。此外，另有交通
    事故現場蒐證照片四張附卷可考（見偵查卷第二十一、二十二頁），故被告之事
    證明確，其犯行堪予認定。
二、核被告甲○○所為，係犯刑法第二百八十四條第一項前段之普通過失傷害罪。又
    被告未領有小客車之駕駛執照，而駕駛前開自用小客車肇事，並致告訴人吳卓秀
    真受傷，係屬無駕駛執照駕車，因而致人受傷，依法應負刑事責任，故需依照道
    路交通管理處罰條例第八十六第一項（起訴書誤載為同條第二項）之規定，加重
    其刑。另被告於肇事後，犯罪未被有偵查權之公務員或機關發覺前，即向台南縣
    警察局白河分局警員自首並坦承犯行，進而接受裁判，此有卷附之電話通話記錄
    單及道路交通事故調查報告表載明可稽，是應依刑法第六十二條前段自首之規定
    ，減輕其刑。至被告前開所犯，刑有加重及減輕，則應依刑法第七十一條第一項
    之規定，先加後減。
三、原審認被告之罪證明確，應予適用刑法第二百八十四條第一項前段、第六十二條
    前段、第四十一條第一項前段，道路交通管理處罰條例第八十六條第一項，罰金
    罰鍰提高標準條例第一條前段、第二條等規定，並審酌被告之生活狀況、品行、
    智識程度、犯罪所生之危險或損害，及被告無照駕駛肇事之過失程度，告訴人所
    受傷勢及其亦與有過失、被告犯後態度等一切情狀，量處被告拘役五十九日，並
    諭知易科罰金以三百元折算一日之標準。檢察官依告訴人之聲請而上訴意旨以被
    告未和解，原判決量刑過輕而有不當之處，為無理由，應予駁回。又查被告未曾
    受有期徒刑以上刑之宣告，有卷內前科表可查，為偶發過失犯，犯後已與被害人
    達成和解，有本院九十年度交附民字第二四０號和解筆錄一份附卷足憑，經此偵
    審程序及科刑判決之教訓，應知警惕諒無再犯之虞，本院認所宣告之刑，以暫不
    執行為適當，併諭知緩刑三年，以勵自新。
據上論斷，應依刑事訴訟法第三百六十八條，刑法第七十四條第一款，判決如主文。
本案經檢察官邱克斌到庭執行職務。
中    華    民    國      九十      年      九      月        十一      日
                                  臺灣高等法院臺南分院刑事第一庭
                                      審判長法官  鄭    文    肅
                                            法官  黃    三    哲
                                            法官  王    浦    傑
右正本證明與原本無異。
不得上訴。
                                      法院書記官  蔡    振    豐
中    華    民    國      九十      年      九      月        十三      日
附錄：本判決論罪科刑法條
中華民國刑法第二百八十四條第一項前段
 (過失傷害罪)
因過失傷害人者，處六月以下有期徒刑、拘役或五百元以下罰金。


司法院資訊處製作；財團法人民間司法改革基金會備份。
